【裁判字號】    99,訴,500
【裁判日期】    990308
【裁判案由】    違反電信法等
【裁判全文】
臺灣臺中地方法院刑事判決               99年度訴字第500號
公  訴  人  臺灣臺中地方法院檢察署檢察官
被      告  甲○○
上列被告因違反電信法等案件，經檢察官提起公訴（98年度偵字
第29867號），被告於準備程序中就被訴事實為有罪之陳述，經
告以簡式審判之旨，並聽取意見後，本院合議庭裁定由受命法官
獨任進行簡式審判程序，判決如下：
    主    文
甲○○竊盜，累犯，處有期徒刑月，如易科罰金，以新臺幣壹
仟元折算壹日；又意圖為自己不法之利益，以無線方式，盜用他
人電信設備通信，累犯，處有期徒刑月，如易科罰金，以新臺
幣壹仟元折算壹日。應執行有期徒刑肆月，如易科罰金，以新臺
幣壹仟元折算壹日。
    犯罪事實
一、甲○○前曾於民國94年間因公共危險案件，經本院以93年度
    訴字第1943號刑事判決判處有期徒刑1年確定，於94年12月
    11日縮刑期滿執行完畢；又於96年間因搶奪案件，經本院以
    96年度訴字第3056號刑事判決判處有期徒刑10月確定，於97
    年6月16日縮刑期滿執行完畢；再於97年間因搶奪案件，經
    臺灣臺北地方法院以97年度訴字第1791號刑事判決判處有期
    徒刑6月確定，於98年3月5日縮刑期滿執行完畢；復於98年
    間因竊盜案件，經臺灣高等法院以98年度上易字第1519號刑
    事判決判處有期徒刑7月確定，另於98年間因竊盜案件，經
    臺灣臺北地方法院以98年度簡字第1509號刑事判決判處有期
    徒刑3月確定，上開二案經定應執行刑為有期徒刑8月確定，
    甫於98年11月19日縮刑期滿執行完畢。惟甲○○猶不知悔改
    ，復為下列犯行：
    (一)甲○○於98年12月27日19時許，在其友人丙○○位在臺中
      縣豐原市○○○路95號之住處客廳內，見桌上放置丙○○
      所有之Sony Ericsson廠牌T250i型號銀色手機1支【序號
      ：000000000000000號，內含門號00000000000之SIM卡1張
      ，價值約新臺幣（下同）3000元】，竟意圖為自己不法之
      所有，趁丙○○未注意之際，徒手竊取上開手機1支（內
      含門號00000000000之SIM卡1張），得手後旋即離開現場
      。
    (二)甲○○另行基於意圖為自己之不法利益而以無線方式盜用
      他人電信設備通信之犯意，以上開插有門號00000000000
      之SIM卡1張的Sony Ericsson廠牌T250i型號銀色手機1支
      （序號：000000000000000號），接續於98年12月27日22
      時6分39秒撥打以其舅舅蔡盛華名義申請之市內電話00-00
      000000通話53秒，及於同日23時2分25秒撥打以高義順名
      義申請而由甲○○大哥所使用之市內電話00-00000000通
      話1349秒，致使中華電信股份有限公司之電信通訊系統陷
      於錯誤，認係有權撥打之行動電話租用戶，而提供相關電
      信設備發收訊號通話服務供甲○○使用，甲○○因而取得
      免付通信費之不法利益7.42元、188.86元，合計共196.28
      元。
    嗣為警於98年12月28日10時許，在臺中縣豐原市○○街21號
    前發現甲○○無故持有上開手機1支（內含門號00000000000
    之SIM卡1張），經警取得甲○○之同意後，帶回上開手機1
    支（內含門號00000000000之SIM卡1張）返回派出所查證，
    甲○○則前往丙○○上開住處告知上開手機遭警攜回派出所
    一事，丙○○發覺有異而報警處理，甲○○此時始坦承其於
    上開時、地竊取上開手機1支（內含門號00000000000之SIM
    卡1張）之情。
二、案經臺中縣警察局豐原分局報請臺灣臺中地方法院檢察署檢
    察官偵查起訴。
    理    由
一、訊據被告甲○○對上開犯罪事實均坦承不諱，並經證人丙○
    ○、賴俊宏即臺中縣警察局豐原分局豐原派出所警員於本院
    審理時證述明確，復有贓物認領保管單1紙、上開手機照片2
    張及中華電信資料查詢2份在卷可稽，足見被告自白確均與
    事實相符，得為證據，且堪採信。是以，本案事證明確，被
    告上開犯行均堪認定。
二、按電信法第56條第1項規定所謂「盜用他人電信設備通信」
    ，不以盜拷他人行動電話之序號、內碼等資料於自己之手機
    內為盜用之唯一方式，其他諸如：利用他人住宅內之有線電
    話，盜打他人電話為通信行為，或在住宅外之電話接線箱內
    盜接，或意圖為自己不法之所有，竊取他人之行動電話手機
    ，進而為盜打通信行為，或僅以使用竊盜之意思，擅取他人
    之行動電話手機為盜打通信之行為，不一而足，皆成立本罪
    。又電信法第56條第1項之罪，以意圖為自己或第三人不法
    之利益，使用有線、無線或其他電磁方式，盜接或盜用他人
    電信設備通信者為要件。本罪之處罰詐得免繳電信通信費用
    之不法利益規定，乃刑法詐欺得利罪之特別法，依特別法優
    於普通法之原則，毋庸再論以詐欺得利罪（最高法院88年度
    第1次刑事庭會議決議意旨參照）。是核被告如上開犯罪事
    實一、(一)所為，係犯刑法第320條第1項之竊盜罪；被告如上
    開犯罪事實一、(二)所為，則係犯電信法第56條第1項之盜用
    他人電信設備通信罪。且：
  (一)被告先後於98年12月27日22時6分39秒、同日23時2分25秒，
    密集盜用他人電信設備通信之犯行，在時間及空間上具有密
    切之關係，依一般社會通常觀念難以強行分離，係為達同一
    盜用電信設備通信之目的，而侵害同一法益，在刑法評價上
    ，以視為數個舉動之接續實施合為包括一行為予以評價，較
    為合理，是此部分應評價為包括一罪之接續犯。
  (二)公訴人就被告於98年12月27日22時6分39秒盜用他人電信設
    備通信之犯行，雖未起訴，然此部分與公訴人起訴經判決有
    罪部分，有事實上一罪之關係存在，依審判不可分原則，本
    院自得加以審理。
  (三)被告所犯竊盜罪及盜用他人電信設備通信罪，犯意各別，行
    為互殊，應予分論併罰。
  (四)查被告前曾於94年間因公共危險案件，經本院以93年度訴字
    第1943號刑事判決判處有期徒刑1年確定，於94年12月11日
    縮刑期滿執行完畢；又於96年間因搶奪案件，經本院以96年
    度訴字第3056號刑事判決判處有期徒刑10月確定，於97年6
    月16日縮刑期滿執行完畢；再於97年間因搶奪案件，經臺灣
    臺北地方法院以97年度訴字第1791號刑事判決判處有期徒刑
    6月確定，於98年3月5日縮刑期滿執行完畢；復於98年間因
    竊盜案件，經臺灣高等法院以98年度上易字第1519號刑事判
    決判處有期徒刑7月確定，另於98年間因竊盜案件，經臺灣
    臺北地方法院以98年度簡字第1509號刑事判決判處有期徒刑
    3月確定，上開二案經定應執行刑為有期徒刑8月確定，甫於
    98年11月19日縮刑期滿執行完畢之事實，有臺灣高等法院被
    告前案紀錄表及臺灣臺中地方法院檢察署刑案資料查註紀錄
    表各1份在卷可參，其受有期徒刑之執行完畢後，5年以內再
    故意犯本案有期徒刑以上之2罪，均為累犯，應各依刑法第
    47條第1項之規定，加重其刑。
  (五)另按行為時因精神障礙或其他心智缺陷，致不能辨識其行為
    違反或欠缺依其辨識而行為之能力者，不罰；行為時因前項
    之原因，致其辨識違法或依其辨識而行為之能力，顯著減低
    者，得減輕其刑；前二項規定，於因故意或過失自行招致者
    ，不適用之，刑法第19條第1項、第2項、第3項定有明文。
    雖被告於本院供稱：其有精神分裂症等語（見本院99年2月
    10日準備程序筆錄第2頁、99年3月3日簡式審判筆錄第15頁
    ）。然經本院調閱本院93年度訴字第1943號刑事判決之精神
    鑑定紀錄，發現被告之臨床診斷為「『強力膠濫用』，被告
    知道在吸膠後會出現脫序及違法行為，更明瞭強力膠對自我
    控制能力之不良影響，仍將強力膠作為緩解壓力及情緒之主
    要方法，以致於屢屢在吸膠後出現危害他人或自身安全之行
    為」，此有行政院衛生署草屯療養院93年12月31日精神鑑定
    報告書附於本院93年度訴字第1943號刑事案件可證，顯見被
    告確有吸食強力膠之紀錄，惟仔細觀察被告於本案為警查獲
    後製作筆錄時所為之警詢供述、移送臺灣臺中地方法院檢察
    署檢察官偵訊時所為之供述及於本院羈押訊問庭中所為之供
    述，對於案發過程重要細節事項，前後供述幾乎相符，並無
    歧異矛盾之處，於本院亦表示其雖有精神分裂症，然其於竊
    盜行為時，其知道拿的是證人丙○○的手機等情無訛（見本
    院99年2月10日準備程序筆錄第2至3頁），可見被告於案發
    當時並無因精神障礙或心智缺陷，以致辨識行為違法或依其
    辨識而行為之能力顯著減低或不能辨識之情事，自無刑法第
    19條減輕或免除其刑規定之適用，附此說明。
  (六)爰審酌被告前已有竊盜前科紀錄，且經執行完畢，仍不知悔
    改，復為本案竊盜犯行，其不思以正當途徑賺取生活所需，
    恣意竊取證人丙○○財產，並利用竊得行動電話門號SIM卡
    盜打電話，價值觀念偏差，惟其犯罪手段尚屬平和，犯後坦
    承犯行，態度良好，及其智識程度、生活狀況、與證人丙○
    ○之交情，暨證人丙○○已領回手機1支，於本院審理時到
    院表示對其所受通信費196.28元之損失不予追究等一切情狀
    ，各量處如主文所示之刑，並諭知易科罰金之折算標準，及
    定其應執行之刑及諭知易科罰金之折算標準，以示懲儆。
三、末按電信法第60條規定：「犯第56條至第58條之罪者，其電
    信器材，不問屬於犯人與否，沒收之」。此為絕對義務沒收
    主義之規定，即凡觸犯電信法第56條至第58條之罪者，其電
    信器材，除證明已滅失者外，「不問屬於犯人與否」，有無
    查扣，固均應予以沒收之。惟法律特別規定：「不問屬於犯
    人與否，均沒收銷燬之」或「不問屬於犯人與否，沒收之」
    者，則以違禁物或與犯罪有關之某種物品，因於社會公安較
    具危險性，或為避免因不屬於犯罪行為人所有之物仍須發還
    ，致使該供犯罪之物流通於外，繼續被使用於犯罪，有礙法
    律成效，俾免貽害社會及防止再犯而為特別之規定，屬於刑
    止一身原則之例外。然此項例外規定，考諸立法者所欲規範
    之目的，在於該非屬犯罪行為人所有之物，除本身即為犯罪
    工具外，並無合法之用途，故而規定「不問屬於犯人與否，
    沒收之」。倘其所謂沒收物原屬被害人所有，但為犯罪行為
    人因犯罪而取得或變易獲得被害人合法使用之物，則該物得
    否「不問屬於犯人與否」為沒收，自仍應視被害人與非法利
    用該物有無直接關連性以為判斷，方符合目的性之解釋，自
    非得不問上開規定之立法目的，徒從文義為解釋，概認凡屬
    犯罪行為人因供犯罪而取得原屬被害人合法所有之物，亦均
    在「不問屬於犯人與否」應沒收之列，而任置被害人得主張
    法律上之權利於不顧，形成國家在無任何正當理由之情況下
    ，得以無限制地剝奪或限制被害人合法之財產權。是電信法
    第60條雖未有如洗錢防制法第12條第1項「犯第9條之罪者，
    其因犯罪所得財物或財產上利益，除應發還被害人或第三人
    者外，不問屬於犯人與否，沒收之」之規定，依上說明，該
    條之適用，自應排除犯罪行為人取得原屬被害人所有而用以
    犯罪之電信器材，始合乎法意，並兼及公益與私益間之均衡
    維護（最高法院96年度臺非字第73號判決意旨參照）。是以
    原屬證人丙○○合法使用之Sony Ericsson廠牌T250i型號銀
    色手機1支（序號：000000000000000號，內含門號00000000
    000之SIM卡1張），係遭被告竊取後盜打使用，依上開判決
    意旨說明，自應認無適用上開規定逕就原屬證人丙○○合法
    所有之物宣告沒收之餘地，併此敘明。
據上論斷，應依刑事訴訟法第273條之1第1項、第299條第1項前
段，電信法第56條第1項，刑法第11條前段、第320條第1項、第
47條第1項、第41條第1項前段、第51條第5款，刑法施行法第1條
之1第1項、第2項前段，判決如主文。
本案經檢察官乙○○到庭執行職務
中    華    民    國    99    年    3     月    8     日
                  刑事第三庭    法  官  周瑞芬
以上正本證明與原本無異。
如不服本判決應於收受判決後10日內向本院提出上訴書狀，並應
敘述具體理由；其未敘述上訴理由者，應於上訴期間屆滿後20日
內向本院補提理由書（均須按他造當事人之人數附繕本）「切勿
逕送上級法院」。
                                書記官  陳貴卿
中    華    民    國    99    年    3     月    8     日
附錄本判決論罪科刑法條
刑法第320條第1項
  意圖為自己或第三人不法之所有，而竊取他人之動產者，為竊
  盜罪，處5年以下有期徒刑、拘役或500元以下罰金。
電信法第56條第1項
  意圖為自己或第三人不法之利益，以有線、無線或其他電磁方
  式，盜接或盜用他人電信設備通信者，處5年以下有期徒刑，
  得併科新臺幣150萬元以下罰金。

司法院資訊處製作；財團法人民間司法改革基金會備份。
